臺灣宜蘭地方法院刑事判決　　　　　　　100年度易字第222號
公　訴　人　臺灣宜蘭地方法院檢察署檢察官
被　　　告　林晉宇
上列被告因贓物案件，經檢察官提起公訴（100年度偵字第757號
），本院判決如下：
    主  文
林晉宇犯寄藏贓物罪，處有期徒刑貳月，如易科罰金，以新臺幣
壹仟元折算壹日。
    犯罪事實
一、林晉宇明知於民國99年7月4日起至100年1月5日止之某日，
    由不詳人士所交付之胡宏志所有，於99年7月4日失竊之T9-6
    526號車牌（下稱系爭車牌）2面係來路不明之贓物，竟仍基
    於寄藏贓物之犯意，而收受寄藏在宜蘭縣礁溪鄉○○村○○
    ○路35巷22號之居處。嗣經警於100年1月5日13時25分許在
    上開處所查獲，並扣得系爭車牌2面、銅線1批、行動電話6
    支等物（就林晉宇持有銅線、行動電話部分，另由警方調查
    中），而知悉上情。
二、案經宜蘭縣政府警察局礁溪分局報請臺灣宜蘭地方法院檢察
    署檢察官偵查起訴。
    理  由
一、按被告以外之人於審判外之陳述，雖不符前4條之規定，而
    經當事人於審判程序同意作為證據，法院審酌該言詞陳述或
    書面陳述作成時之情況，認為適當者，亦得為證據，刑事訴
    訟法第159條之5第1項定有明文。本件以下所引被告林晉宇
    以外之人於審判外之書面或言詞陳述，被告於審判程序均同
    意作為證據，本院審酌上開書面及言詞陳述作成時之情況，
    認適宜作為證據使用，均有證據能力，合先敘明。
二、訊據被告林晉宇固坦承：伊有於99年、100年間某日，受真
    實姓名、年籍不詳之成年男子委託，將該不詳男子所交付之
    系爭車牌2面，寄放在宜蘭縣礁溪鄉○○村○○○路35巷22
    號居處內（被告爭執委託人是鄭開原）。嗣經警於100年1月
    5日13時25分許在上開處所查獲，並扣得系爭車牌2面等節不
    諱，另對於系爭車牌2面係被害人胡宏志所有，於99年7月4
    日16時50分許失竊之物一事，亦不爭執，惟矢口否認有寄藏
    贓物之犯意，辯稱：伊不知道系爭車牌是贓物，只是基於朋
    友立場上，讓朋友暫時借放一下，但伊後來就找不到人了，
    如果伊知道系爭車牌是贓物的話，不可能將之放在家裡等人
    家來查，伊是冤枉的，系爭車牌係鄭開原拿來寄放的云云，
    惟查：
  (一)系爭車牌係被害人胡宏志所有，於99年7月4日16時50分許，
    在宜蘭市○○路○段211號巷口前發現失竊之物，業據證人胡
    宏志於警詢時證述明確，並有宜蘭縣政府警察局車輛尋獲電
    腦輸入單及贓物認領保管單各1份附卷可稽。因此，系爭車
    牌係屬贓物一事，自堪認定。其次，系爭車牌係不詳人士經
    被告同意後，於99年、100年間某日，寄放在被告位於宜蘭
    縣礁溪鄉○○村○○○路35巷22號之居處，嗣為警於100年1
    月5日13時25分許在上開處所查扣等事實，復有搜索扣押筆
    錄暨扣押物品目錄表及系爭車牌2面扣卷可佐，又為被告所
    是認，故被告確有寄藏系爭車牌2面之客觀行為，亦可認定
    。
  (二)至於被告雖辯稱：伊不知道系爭車牌是贓物，只是基於朋友
    立場上，讓朋友暫時借放一下，但伊後來就找不到人了，如
    果伊知道系爭車牌是贓物的話，不可能將之放在家裡等人家
    來查，伊是冤枉的。系爭車牌係鄭開原拿來寄放的云云。然
    而：
  1.汽車牌照平日均係懸掛在車輛固定位置上使用，若有註銷重
    領牌照或申請車輛報廢者，汽車牌照亦須繳回監理站，此乃
    眾所周知之事實，被告為成年人，顯屬有一般社會經驗之人
    ，對此應有所認知，則被告就不詳人士悖於常情之委託寄放
    系爭車牌之舉措，當已產生系爭車牌係來源不明贓物之懷疑
    。再參以被告於偵、審時供稱：伊與拿系爭車牌來寄放之鄭
    開原【因本案查無積極證據證明系爭車牌係鄭開原寄放一事
    ，故認定係不詳人士委託寄放的，詳如後述】係朋友介紹認
    識的，到現在為止認識約1、2年，伊知道鄭開原平常有借車
    或租車在開。鄭開原有1部自用小貨車，但平常都是開轎車
    ，鄭開原的車子都有掛車牌等語在卷（見偵卷第28、29頁、
    本院卷第43頁），依此論之，被告與伊所稱寄放系爭車牌之
    鄭開原既非初識之朋友，又知悉鄭開原駕駛之車輛均有懸掛
    車牌之情形，因此，對於系爭車牌不可能是委託放置者合法
    取得、持有之物，而係屬來源不明之贓物一事，自當了然於
    心。況衡諸常情，若非被告知悉上情而同意受託藏放，則委
    託放置之人何不自行藏放此種體積不大之系爭車牌，反而交
    予被告，徒惹事端？凡此均足證被告對於友人寄藏之系爭車
    牌，係屬來源不正當之贓物一事，當已有所認識，並基於寄
    藏贓物之故意，同意受託寄藏之。被告辯稱：伊不知道系爭
    車牌是贓物云云，不足採取。此外，系爭車牌藏放之宜蘭縣
    礁溪鄉○○村○○○路35巷22號，並非係被告於99年5月間，
    因違反毒品危害防制條例案件向檢、警機關所陳報之住、居
    所，致使地檢署因該案無法傳、拘被告到案，進而發佈通緝
    ，迄100年1月6日始為警緝獲等情，有本院99年度毒聲字第1
    21號刑事裁定及臺灣高等法院被告前案紀錄表附卷可稽，則
    上開宜蘭縣礁溪鄉○○村○○○路35巷22號居所，既係被告
    於違反毒品危害防制條例案件後藏匿之處，其辯稱：若伊知
    道系爭車牌是贓物的話，不可能將之放在家裡等人家來查乙
    節，即難據為有利之認定。
  2.被告雖又辯稱：委託寄藏系爭車牌之人係「鄭開原」云云（
    見警卷第2頁反面、偵卷第28、29頁、本院卷第14、42、43
    頁），並舉證人黃麟勝為證。然系爭車牌並非係證人鄭開原
    寄放於被告位在宜蘭縣礁溪鄉○○村○○○路35巷22號居所
    乙節，業據證人鄭開原迭於警、偵訊及本院審理時證述明確
    （見警卷第6頁、偵卷第28、29頁、本院卷第36、39、40頁
    ）。而系爭車牌係在於99年7月4日16時50分許，為被害人胡
    宏志發現遭竊，迄於100年1月5日下午1時25分許，始經警查
    扣一事，已如前述，可見被告受託寄藏之時點，當係在99年
    7月4日16時50分以後至100年1月5日13時25分間之某日甚明
    。如此，經對照被告所舉之證人黃麟勝於本院審理時證稱：
    伊最後1次到被告位於宜蘭縣礁溪鄉○○村○○○路35巷22
    號之居所係99年5月4日，之後就不曾去過該處乙節（見本院
    卷第35頁），顯然被告受託寄藏系爭車牌之當時，證人黃麟
    勝不可能在場。此外，復查無其他積極證據足資證明系爭車
    牌確實係鄭開原委託寄藏一事。從而，本院僅得認定系爭車
    牌係由不詳人士拿至被告位於宜蘭縣礁溪鄉○○村○○○路
    35巷22號委託寄藏。
  3.被告另於本院審理時翻異前詞，辯稱：伊沒有親眼看到系爭
    車牌是鄭開原拿到伊住處寄放的，因為在伊那邊會放這個東
    西的只有鄭開原云云（見本院卷第42、43頁），然被告於警
    、偵訊時業已一再供稱：鄭開原是99年年初正確時間不記得
    ，拿來伊住處（玉石村公園北路35巷22號）寄放的。當時鄭
    開原只說要借放一下，沒有說何時要拿走，伊不清楚為何鄭
    開原要把車牌放在我家，可能是為了一時方便。鄭開原當時
    只說借放一下等語明確（見警卷第3頁、偵卷第28、29頁）
    ，均未曾敘及系爭車牌係遭人擅自放置在宜蘭縣礁溪鄉○○
    村○○○路35巷22號居所一情，故被告此部分辯解，亦難據
    為有利之認定。
  4.至被告雖於本院審理期日調查證據末了時陳明：「當時查到
    車牌時，我打電話到警察局去問車牌幾號，一直問不出來，
    我乾女兒陳玉燕知道有2塊車牌，但是他不知道車牌號碼是
    不是該2塊車牌的號碼，如果他知道該2塊號碼，就可以證明
    是鄭開原的」乙節，然遍查全案卷證資料可知，被告前於警
    、偵訊及本院準備程序中均不曾提到此事，且此部分事證又
    與本案關鍵待證事項即被告有無寄藏贓物故意之部分，無關
    聯性，是無調查之必要，併予敘明。
  (三)綜上所查，本件事證已臻明確，被告空言否認犯行，均不足
    採信，其有寄藏贓物之犯意及行為，洵堪認定。
三、核被告所為，係犯刑法第349條第2項寄藏贓物罪。爰審酌被
    告之素行、犯罪之動機、目的、手段、所生危害、任意寄藏
    贓物，使竊盜行為人有藏匿贓物之管道，助長竊盜案件發生
    ，且造成被害人追贓困難，並衡其犯後否認犯行，未見悔意
    ，暨參酌公訴人之具體求刑等一切情狀後，量處如主文所示
    之刑，並諭知易科罰金之折算標準，以示儆懲。
據上論斷，應依刑事訴訟法第299條第1項前段，刑法第349條第2
項、第41條第1項前段，刑法施行法第1條之1第1項、第2項前段
，判決如主文。
本案經檢察官劉惟宗到庭執行職務。
中    華    民    國   100    年    5     月    30    日
                  刑事第三庭  審判長法  官  黃永勝
                                    法  官  謝佩玲
                                    法  官  陳映佐
以上正本證明與原本無異。
如不服本判決應於收受本判決後10日內向本院提出上訴書狀，並
應敘述具體理由。若未敘述理由者，應於上訴期間屆滿後20日內
向本院補提理由書狀(均須按他造當事人之人數附繕本)。
                                    書記官  翁靜儀
中    華    民    國   100    年    5     月    31    日
附錄法條：
刑法第349條第2項：
搬運、寄藏、故買贓物或為牙保者，處5年以下有期徒刑、拘役
或科或併科1千元以下罰金。